【裁判字號】    99,毒抗,232
【裁判日期】    990813
【裁判案由】    毒品危害防制條例
【裁判全文】
臺灣高等法院刑事裁定                 99年度毒抗字第232號
抗  告  人
即  被  告  甲○○
上列抗告人因違反毒品危害防制條例案件，不服臺灣基隆地方法
院99年度毒聲字第159號，中華民國99年7月7日裁定（聲請案號
：99年度聲觀字第152號、99年度毒偵字第939號）提起抗告，本
院裁定如下：
    主  文
抗告駁回。
    理  由
一、原裁定意旨略以﹕本件抗告人即被告（下稱被告）甲○○雖
    未坦承有施用第二級毒品MDMA之事實，然依被告查獲當時所
    採集尿液經送驗後，呈毒品MDMA陽性反應，有臺灣檢驗科技
    股份有限公司濫用藥物檢驗報告1紙附卷可稽，是被告有施
    用第二級毒品MDMA犯行，堪以認定。爰依毒品危害防制條例
    第20條第1項、觀察勒戒處分執行條例第3條第1項，裁定令
    被告入勒戒處所觀察、勒戒等語。
二、本件抗告意旨略以：按毒品危害防制條例第20條第1項及第
    23條第2項之程序，於檢察官先依刑事訴訟法第253條之1第1
    項、第253條之2之規定，為附命完成戒癮治療之緩起訴處分
    時，不適用之。第一項所適用之戒癮治療之種類、其實施對
    象、內容、方式與執行之醫療機構及其他應遵行事項之辦法
    及完成戒癮治療之認定標準，由行政院定之。同條例第24條
    第1、3項分別定有明文。本件被告因一時失慮施用第二級毒
    品MDMA，深感悔悟，惟被告為單親家庭並有1個1歲女兒需要
    照顧，此時如令被告至勒戒所觀察、勒戒，被告之女兒將缺
    乏被告之照顧與母愛，是被告已向臺灣基隆地方法院檢察署
    依前條規定聲請附命完成戒癮治療之緩起訴。請鈞院撤銷原
    裁定，並由臺灣基隆地方法院檢察署依前開規定為緩起訴處
    分，給被告一個自新的機會，如蒙准許，實感德便云云。
三、經查：
(一)按犯毒品危害防制條例第10條之罪者，檢察官應聲請法院裁
    定，令被告入勒戒處所觀察、勒戒，其期間不得逾2月，同
    條例第20條第1項定有明文。被告甲○○固未坦承上揭犯行
    ，然其於警詢時為警採得尿液檢體送驗後，先以酵素免疫
    分析法（EIA）為初步檢驗，復以氣相層析質譜儀法（GC/MS
    ）為確認檢驗結果，確呈MDMA、MDA陽性反應，有該公司於9
    9年6月9日所出具報告編號UL/2010/50744號濫用藥物檢驗報
    告及臺北縣政府警察局新莊分局偵辦煙毒、麻醉藥品及移送
    人姓名及代碼對照表各1紙在卷可稽（偵查卷第20、60頁參
    照），足認被告確於99年5月26日下午2時45分許為警採尿時
    回溯96小時小時內之某時，在某不詳地點，確有施用第二級
    毒品MDMA之犯行洵堪認定。
(二)次按所謂戒癮治療計畫（即美沙酮替代療法），係法務部基
    於防制毒品危害之刑事政策與毒品危害防制條例第24條鑑於
    對於若干施用毒品者若僅施以徒刑不足以斷絕毒癮之規範本
    旨，乃令檢察機關與行政院衛生署合作，由檢察官審酌個案
    情形，援引毒品危害防制條例第24條，改以緩起訴處分方式
    轉介毒品施用者前往醫療院所治療。惟是否給予被告為附命
    完成戒癮之緩起訴處分，事屬檢察官之職權，非法院所得審
    酌。本件被告因施用毒品案件經送觀察、勒戒，本次係屬初
    犯，有本院被告前案紀錄表附卷可稽（本院卷第10頁），依
    法應先經觀察、勒戒，自無適用毒品危害防制條例第24條而
    為附命完成戒癮治療之緩起訴處分之餘地，被告稱已向臺灣
    基隆地方法院檢察署聲請附命完成戒癮治療之緩起訴云云，
    於法尚屬無據。另被告以其家中尚有1個1歲女兒需要照顧云
    云置辯，縱屬實情，亦僅為被告個人家庭因素，與其是否依
    法應命入勒戒處所觀察、勒戒無涉，況被告既有前揭施用毒
    品之行為，自有予以矯治並預防其將來繼續施用之必要性，
    自應令入勒戒處所觀察、勒戒，是被告執前事由提起本件抗
    告，為無理由，應予駁回。
(三)綜上，本件原審法院認檢察官之聲請為有據，而依毒品危害
    防制條例第20條第1項及觀察勒戒處分執行條例第3條第1項
    規定，裁定將被告應送勒戒處所觀察勒戒，經核其認事用法
    ，並無違誤，被告執前開事由提起本件抗告，並無理由，應
    予駁回。
據上論結，應依刑事訴訟法第412條，裁定如主文。
中    華    民    國    99    年    8     月    13    日
                  刑事第二十一庭審判長法  官  蔡聰明
                                      法  官  趙文
                                      法  官  楊力進
以上正本證明與原本無異。
本件不得再抗告。
                                      書記官  彭威翔
中    華    民    國    99    年    8     月    13    日

司法院資訊處製作；財團法人民間司法改革基金會備份。
